臺灣士林地方法院刑事判決　　　　　　　 95年度訴字第853號
公　訴　人　臺灣士林地方法院檢察署檢察官
被　　　告　甲○○
選任辯護人　李宗輝律師
　　　　　　呂昱德律師
　　　　　　沈濟民律師
上列被告因違反毒品危害防制條例等案件，經檢察官提起公訴（
95年度偵字第7912號、95年度偵字第8364號），本院判決如下：
    主  文
甲○○未經許可，持有可發射子彈具有殺傷力之改造手槍，處有
期徒刑參年陸月，併科罰金新臺幣陸萬元，罰金如易服勞役，以
新臺幣貳仟元折算壹日。扣案之改造手槍壹枝（槍枝管制編號00
00000000號）、制式子彈拾顆及土造子彈壹顆均沒收；又持有第
一級毒品，處有期徒刑貳年陸月。扣案之第一級毒品海洛因肆包
（驗餘總淨重玖肆點陸柒公克）沒收銷燬。應執行有期徒刑伍年
拾月，併科罰金新臺幣陸萬元，罰金如易服勞役，以新臺幣貳仟
元折算壹日。扣案之改造手槍壹枝（槍枝管制編號0000000000號
）、制式子彈拾顆及土造子彈壹顆均沒收，第一級毒品海洛因肆
包（驗餘總淨重玖肆點陸柒公克）沒收銷燬。
    事  實
一、甲○○明知未經許可，不得持有具有可發射子彈具有殺傷力
    之槍枝，亦明知海洛因為毒品危害防制條例第2 條所管制之
    第1 級毒品，均不得非法持有，竟於民國95年4 、5 月間，
    在大陸地區，向姓名年籍不詳綽號「大頭」者，購買槍砲及
    毒品，於95年5 月間，「大頭」委由姓名年籍不詳綽號「光
    頭」者，將仿BERETTA 廠92FS型半自動手槍製造之改造手槍
    1 支、制式子彈10顆及土造子彈3 顆、第1 級毒品海洛因，
    送至臺北市○○區○○路3 段59號交予甲○○，甲○○即未
    經許可持有上開槍彈及第1 級毒品海洛因，嗣於95年6 月21
    日下午3 時40分許，在上址為警持搜索票當場查獲前揭改造
    手槍1 支、子彈13顆（鑑驗時試射土造子彈2 顆）及第1 級
    毒品海洛因4 小包（驗餘總淨重94.67 公克）等物。
二、案經臺北市政府警察局刑事警察大隊報請臺灣士林地方法院
    檢察署偵查起訴。
    理  由
一、訊據被告甲○○對於上揭持有槍彈及第1 級毒品海洛因之事
    實供認不諱，惟矢口否認有何意圖販賣海洛因之犯行，辯稱
    ：扣案之海洛因係供伊自己施用，伊並無販賣海洛因之意圖
    等語。經查：
  一未經許可持有可發射子彈具有殺傷力之改造手槍、子彈罪部
    分：被告如何於上開時地向「大頭」購買槍砲，並由「光頭
    」將仿BERETTA 廠92FS型半自動手槍製造之改造手槍1 支、
    制式子彈10顆及土造子彈3 顆交由被告持有等情，業據被告
    於警詢時、偵查中、本院準備程序及審理時坦承不諱（見79
    12號偵查卷第7 至11、28至30、79至80、88至89頁、95年8
    月15日訊問筆錄、95年9 月6 日準備程序筆錄、95年11月10
    日、95年12月13日、96年1 月3 日審判筆錄），並有前揭改
    造手槍1 支、制式子彈10顆及土造子彈3 顆扣案可資佐證，
    又上開扣案物品經送內政部警政署刑事警察局以性能檢驗法
    、試射法鑑驗後，結果認：「一、送鑑貝瑞塔手槍壹枝（槍
    枝管制編號0000000000），認係由仿BERETTA 廠92FS型半自
    動手槍製造之金屬槍枝，更換土造金屬槍管改造而成之改造
    手槍，機械性能良好，可擊發適用子彈，認具殺傷力。二、
    送鑑制式子彈壹拾參顆，鑑定情形如下：(一)壹拾顆，認均係
    口徑9mm （9x19mm）制式子彈，認均具殺傷力。(二)貳顆，認
    均係土造子彈（具直徑約9mm 之金屬彈頭），採樣壹顆試射
    ，可擊發，認具殺傷力。(三)壹顆，認係土造子彈（具直徑約
    9mm 之金屬彈頭），經試射，可擊發，認具殺傷力」，有該
    局95年6 月29日刑鑑字第0950092647號槍彈鑑定書在卷可稽
    （見7912號偵查卷第41至45頁），足證被告自白與事實相符
    。此部分事證明確，被告持有槍彈之犯行，堪以認定。
  二持有第1 級毒品罪部分：被告對於向「大頭」購買，並由「
    光頭」交付第1 級毒品海洛因而持有，嗣為警查獲等事實，
    業於警詢時、偵查中、本院準備程序及審理時供認不諱（見
    7912號偵查卷第7 至11、28至30、79至80、88至89頁、95年
    8 月15日訊問筆錄、95 年9月6 日準備程序筆錄、95年11月
    10日、95年12月13日、96年1 月3 日審判筆錄），復有第1
    級毒品海洛因4 包扣案可資佐證，而扣案白粉4 包（合計淨
    重94.67 公克，空包裝總重3.40公克），經送鑑驗結果，確
    含有第1 級毒品海洛因成分，有法務部調查局95年8 月1 日
    調科壹字第040004432 號鑑定通知書在卷足資佐證（見7912
    號偵查卷第75頁），是被告持有第1 級毒品部分犯行，亦甚
    明確。
二、核被告所為：
  一持有槍彈部分，係犯槍砲彈藥刀械管制條例第8 條第4 項之
    未經許可持有可發射子彈具有殺傷力之改造手槍罪及同法第
    12條第4 項之未經許可持有子彈罪。被告行為後，94年2 月
    2 日修正公布之刑法，已於95年7 月1 日施行，其中第2 條
    第1 項「行為後法律有變更者，適用行為時之法律。但行為
    後之法律有利於行為人者，適用最有利於行為人之法律」之
    規定，係規範行為後法律變更所生新舊法律比較適用之準據
    法，於刑法修正施行後，自應適用前開修正後之規定，為「
    從舊從輕」之比較；又比較新舊法時，應就罪刑有關之共犯
    、未遂犯、想像競合犯、牽連犯、連續犯、結合犯，以及累
    犯加重、自首減輕暨其他法定加減原因（如身分加減）與加
    減例等一切情形，綜其全部罪刑之結果而為比較後，再適用
    有利於行為人之法律處斷。又比較其全部之結果，而為整個
    之適用，不能割裂而分別適用有利益之條文（最高法院24年
    度上字第4634號、27年度上字第2615號判例參照）。經查：
    (一)修正前刑法第51條規定：「數罪併罰，分別宣告其罪之刑
    ，依左列各款定其應執行者：」其中第5 款規定：「宣告多
    數有期徒刑者，於各刑中之最長期以上，各刑合併之刑期以
    下，定其刑期。但不得逾二十年。」修正後刑法第51條第5
    款規定：「宣告多數有期徒刑者，於各刑中之最長期以上，
    各刑合併之刑期以下，定其刑期。但不得逾三十年。」比較
    結果，修正後刑法並非較有利於被告。(二)修正前刑法第42條
    第2 項前段規定：「易服勞役以1 元以上3 元以下折算一日
    。」而被告犯罪時之易服勞役折算標準，業據修正前罰金罰
    鍰提高標準條例第2 條前段規定，就其原定數額提高為100
    倍折算1 日，則被告犯罪時之易服勞役折算標準，應以銀元
    300 元折算1 日，即新臺幣900 元折算1 日。惟95年7 月1
    日修正公布施行之刑法第42條第3 項前段規定：「易服勞役
    以新臺幣一仟元、二仟元或三仟元折算一日。」比較修正前
    後之易服勞役折算標準，以修正後之規定，較有利於被告。
    (三)經綜合比較被告行為後之前揭法律變更，以修正後之刑法
    規定對於被告較為有利。本件自應整體適用修正後刑法相關
    規定。被告同時地未經許可持有改造手槍及子彈，係以一持
    有行為同時觸犯上開2 罪名，為想像競合犯，應依刑法第55
    條之規定，從一重之槍砲彈藥刀械管制條例第8 條第4 項之
    未經許可持有可發射子彈具有殺傷力之改造手槍罪處斷。
  二持有第1 級毒品海洛因部分，係犯毒品危害防制條例第11條
    第1 項之持有第1 級毒品罪。又被告持有海洛因4 包，驗前
    總淨重95.09 公克（見扣押物品目錄表），已達行政院於93
    年1 月7 日院台法字第0930080551號令所公布之「轉讓持有
    毒品加重其刑之數量標準」第2 條第1 項第1 款所訂「第1
    級毒品：淨重5 公克以上」之一定數量，應依毒品危害防制
    條例第11條第4 項規定加重其刑。至公訴人認被告涉犯意圖
    販賣而持有第1 級毒品罪嫌，係以被告持有海洛因數量甚多
    ，且被告為警查獲後所採集尿液經鑑驗結果，呈鴉片類陰性
    反應，並有扣案之電子磅秤1 台，認被告確有販賣毒品之主
    觀意圖為主要論據。然訊之被告堅決否認有何販賣毒品之意
    圖等語，惟查：(一)按犯罪事實，應依證據認定之，無證據不
    得認定犯罪事實，又不能證明被告犯罪者，應諭知無罪之判
    決，刑事訴訟法第154 條第2 項、第301 條第1 項分別定有
    明文。次按刑事訴訟法所謂認定犯罪事實之證據，係指足以
    認定被告確有犯罪行為之積極證據而言，該項證據自須適合
    於被告犯罪事實之認定，始得採為斷罪資料。如未能發現相
    當證據，或證據不足以證明，自不能以推測或擬制之方法，
    以為裁判之基礎。又刑事訴訟上證明之資料，無論其為直接
    或間接之證據，均須達於一般之人均不致有所懷疑，而得確
    信其為真實之程度，始得據為有罪之認定，若其關於被告是
    否犯罪之證明未能達此程度，而有合理性懷疑之存在，致使
    無從形成有罪之確信，根據「罪證有疑，利於被告」之證據
    法則，即不得遽為不利於被告之認定（最高法院29年上字第
    3105號、40年臺上字第86號、76年臺上字第4986號判例參照
    ）。(二)毒品交易之動機與標的數量，因人因案而各異其趣，
    數量多寡是否即得表彰被告主觀上營利意圖之有無，在論理
    上並無絕對之關連，又持有毒品之原因眾多，販賣固為其中
    之一，因製造、運輸而持有、意圖販賣而持有、為施用之目
    的而持有、單純持有、為轉讓而持有，均有可能，此觀毒品
    危害防制條例第4 條至第11條各異其規定甚明，自不得僅憑
    被告持有之海洛因被查獲數量眾多，即逕行排除其他有利於
    被告之可能，而推測被告於買進海洛因後，始起意營利販賣
    。(三)被告為警查獲後，經採集其尿液送鑑驗結果，固呈鴉片
    類陰性反應，有臺灣檢驗科技股份有限公司95年7 月6 日編
    號CH/2006/60904 號濫用藥物尿液檢驗報告1 紙在卷可稽，
    而被告之尿液經本院於審理時再送複驗結果，確呈嗎啡陰性
    反應，亦有法務部調查局95年12月27日調科壹字第09522214
    380 號鑑定書在卷可據，然毒品海洛因經注射或吸入人體後
    ，約百分之八十於24小時內自尿中排出，一般而言，尿液中
    能否驗出嗎啡陽性反應與服用劑量、服用頻率、服用方式、
    飲用水量之多寡、個人體質及其代謝情況等因素有關，依據
    國外文獻記述，海洛因服用後24小時內，經由尿液排出之量
    可能達施用劑量之百分之八十，如以注射方式給予一次劑量
    3mg 至12mg海洛因進行試驗，可檢出嗎啡陽性之時間，平均
    為一至二天（參見行政院衛生署藥物食品檢驗局92年2 月7
    日管檢字第0920000881號函），是被告自承其最後一次施用
    第1 級毒品海洛因時間為查獲採尿前2 、3 天，其尿液未能
    檢出海洛因反應，尚屬合理之現象，自難僅憑被告所採尿液
    送驗後無海洛因陽性反應，即遽認被告係意圖販賣而持有海
    洛因。至辯護人請求採取被告毛髮送檢驗有無施用海洛因之
    事實，證明被告曾有施用海洛因之事實，核無必要。(四)扣案
    之電子磅秤1 台，雖與被告買進毒品秤重或計算價款不無關
    連，但以之秤重供自己施用，並非違背常情之事，且本案無
    分裝袋及帳冊等販賣工具扣案可資佐證，亦難遽採為被告是
    基於營利之意思而販入毒品，或買進海洛因後，始起意使用
    電子秤計算重量而營利販賣海洛因之不利認定。至辯護人請
    求傳訊證人鍾木政、林永崖證明被告持有之電子秤並非被告
    販賣海洛因所用之物，已無必要，併此指明。(五)此外，復查
    無被告與購買者之通聯監聽紀錄，或有任何證人指證知悉或
    曾向被告購買毒品之情事，是被告辯稱：無販賣第一級毒品
    海洛因之意圖等語，尚非不可採信。是公訴人認被告此部分
    之行為係犯毒品危害防制條例第5 條第1 項之意圖販賣而持
    有第1 級毒品罪云云，容有未洽，然二者起訴之基本事實同
    一，本院自得變更起訴法條而為實體審判。
  三被告所犯上開2 罪間，犯意各別，行為互殊，應予分論併罰
    。爰審酌被告之犯罪動機、目的、手段，非法持有具殺傷力
    之改造手槍、子彈，對於他人生命、身體安全構成嚴重威脅
    ，且影響社會治安，但未持槍從事非法行為、又持有海洛因
    之數量甚多，與犯罪後供認犯行之態度等一切情狀，就持有
    槍彈部分，量處有期徒刑3 年6 月，併科罰金新臺幣6 萬元
    ，罰金部分適用修正後之刑法第42條第3 項前段規定，以一
    日新臺幣二千元定其易服勞役之折算標準。就持有第1 級毒
    品部分，量處有期徒刑2 年6 月，並應依修正後刑法第51條
    第5 款規定，酌定被告應執行刑為有期徒刑5 年10月，併科
    罰金新臺幣6 萬元，罰金部分應適用修正後之刑法第42條第
    3 項前段之規定，以一日新臺幣二千元定其易服勞役之折算
    標準。
三、從刑附屬於主刑，除法律有特別規定者外，依主刑所適用之
    法律（最高法院95年第8 次刑事庭會議決議參照）。扣案之
    改造手槍1 枝（槍枝管制編號0000000000號）、制式子彈10
    顆（口徑9mm）、 土造子彈3 顆（具直徑約9mm 之金屬彈頭
    ），均具殺傷力，係屬違禁物，除土造子彈2 顆，已分別經
    試射而不具殺傷力（見上開槍彈鑑定書），無庸宣告沒收外
    ，其餘之物，不問屬於被告與否，應依修正後刑法第38條第
    1 項第1 款之規定宣告沒收。又扣案之海洛因4 包（驗餘總
    淨重94.67 公克），係查獲之第1 級毒品，不問屬於被告與
    否，應依毒品危害防制條例第18條第1 項前段之規定宣告沒
    收銷燬。至扣案之電子磅秤1 台，係被告所有供施用海洛因
    所用之物，但非供持有海洛因所用之物，且非違禁物，爰不
    諭知沒收。
據上論斷，應依刑事訴訟法第299 條第1 項前段、第300 條，槍
砲彈藥刀械管制條例第8 條第4 項、第12條第4 項，毒品危害防
制條例第11條第1 項、第4 項、第18條第1 項前段，刑法第11條
、第2 條第1 項前段、第55條、第51條第5 款、第42條第3 項、
第38條第1 項第1 款，判決如主文。
本案經檢察官高俊申到庭執行職務。
中　　華　　民　　國　　96　　年　　1 　　月　　31　　日
                  刑事第三庭審判長法  官  蔡明宏
                                  法  官  莊明達
                                  法  官  周明鴻
以上正本證明與原本無異。
如不服本件判決自判決送達之日起10日內，得向本院提起上訴。
                                  書記官  丁梅芬
中　　華　　民　　國　　96　　年　　2 　　月　　5 　　日
附錄本判決論罪科刑依據之法條：
毒品危害防制條例第11條
持有第一級毒品者，處 3 年以下有期徒刑、拘役或新臺幣 5 萬
元以下罰金。
持有第二級毒品者，處 2 年以下有期徒刑、拘役或新臺幣 3 萬
元以下罰金。
持有專供製造或施用第一、二級毒品之器具者，處 1 年以下有期
徒刑、拘役或新臺幣 1 萬元以下罰金。
持有毒品達一定數量者，加重其刑至二分之一，其標準由行政院
定之。
